【裁判字號】    97,訴,3267
【裁判日期】    980227
【裁判案由】    違反毒品危害防制條例
【裁判全文】
臺灣彰化地方法院刑事判決              97年度訴字第3267號
公  訴  人  臺灣彰化地方法院檢察署檢察官
被      告  甲○○
                    5樓501.
                    (另案在彰化監獄彰化分監執行中）
上列被告因違反毒品危害防制條例，經檢察官提起公訴（97年度
毒偵字第3662號），因被告於準備程序中為有罪之陳述，經合議
庭裁定改依簡式審判程序，本院判決如下：
    主  文
甲○○施用第一級毒品，累犯，處有期徒刑玖月。
    事  實
一、甲○○於89年間因施用毒品，經本院裁定送觀察勒戒執行後
    ，無繼續施用毒品傾向者，並經臺灣彰化地方法院檢察署檢
    察官於89年10月6 日以89年度毒偵字第4748號不起訴處分而
    釋放（1 犯），其又89年11月5 日前96小時之某時，又施用
    第二級毒品甲基安非他命，再經本院裁定送觀察勒戒執行後
    ，無繼續施用毒品傾向者，並經檢察官於89年11月21日以89
    年度毒偵字第5596號不起訴處分（2 犯）。復於89年12 月
    間因施用毒品案件，經本院裁定送強制戒治，執行後經戒治
    處所評定合格，認無繼續戒治之必要，於90年7 月13日停止
    戒治出所，並交付保護管束，於91年2 月27日因未經撤銷保
    護管束，視為已強制戒治執行完畢釋放（3 犯）。其仍於強
    制戒治釋放後5 年內之94年5 月起自94年10月中旬，再施用
    第一級毒品海洛因再經本院以94年度訴字1646號判處有期徒
    刑10月確定（4 犯），再因施用第二級毒品案件、竊盜案件
    及偽造文書等案件，分別經本院以94年度斗簡字第670 號、
    94年度易字第1320號及95年訴字第245 號，先後判處有期徒
    刑6 月、11月及6 月確定，復經本院以96年度聲減字第140
    號裁定各減刑為有期徒刑為5 月（施用第一級毒品）、3 月
    、5 月又15日及3 月，應執行有期徒刑為1 年3 月確定，並
    於96年7 月16日刑期執行完畢出監，惟其仍未戒除毒癮，復
    基於施用第一級毒品海洛因之犯意，自97年7 月20日下午4
    、5 時許，在其位於彰化縣溪州鄉成功村前庄巷11之2 號住
    處，以將海洛因摻水放入針筒內注射入身體方式，施用海洛
    因1 次。因其另案經通緝，員警於97年7 月21日下午6 時20
    分許，在彰化縣田中鎮火車站前查獲，員警採集其尿液送驗
    ，結果呈可待因及嗎啡陽性反應。
二、案經彰化縣警察局北斗報告臺灣彰化地方法院檢察署檢察官
    偵查起訴。
    理  由
一、上揭事實，業經被告甲○○於本院審理中自白不諱，且其於
    97 年7月21日為警所採集之尿液，經送驗結果確呈毒品可待
    因及嗎啡陽性反應，有彰化縣警察局北斗分局委託檢驗尿液
    代號與真實姓名對照表、詮昕科技股份有限公司出具之濫用
    藥物尿液檢驗報告各1紙在卷可稽，故被告自白施用海洛因
    之行為應可採信。綜上事證，足認被告犯行之自白與事實相
    符，其犯行堪認定。
二、按施用第一、二級毒品為犯罪行為，毒品危害防制條例第10
    條定有處罰明文。故施用第一、二級毒品者，依前揭規定本
    應科以刑罰，惟基於刑事政策，對合於一定條件之施用者，
    則依同條例第20條、第23條之規定，施以觀察、勒戒或強制
    戒治之保安處分。又毒品危害防制條例於92年7月9日修正公
    布，自93年1月9日施行。其中第20條、第23條將施用毒品之
    刑事處遇程序，區分為「初犯」及「5年內再犯」、「5年後
    再犯」。依其立法理由之說明：「初犯」，經觀察、勒戒或
    強制戒治後，應為不起訴處分或不付審理之裁定；經觀察、
    勒戒或強制戒治執行完畢釋放後，「5年內再犯」者，因其
    再犯率甚高，原實施之觀察、勒戒及強制戒治既已無法收其
    實效，爰依法追訴或裁定交付審理。至於經觀察、勒戒或強
    制戒治執行完畢釋放後，「5年後再犯」者，前所實施之觀
    察、勒戒或強制戒治已足以遮斷其施用毒品之毒癮，為期自
    新及協助其斷除毒癮，仍適用「初犯」規定，先經觀察、勒
    戒或強制戒治之程序。從而依修正後之規定，僅限於「初犯
    」及「5年後再犯」二種情形，始應先經觀察、勒戒或強制
    戒治程序。倘被告於5年內已再犯，經依法追訴處罰，縱其
    第3次（或第3次以上）再度施用毒品之時間，在初犯經觀察
    、勒戒或強制戒治執行完畢釋放5年以後，已不合於「5年後
    再犯」之規定，且因已於「5年內再犯」，顯見其再犯率甚
    高，原實施觀察、勒戒或強制戒治，已無法收其實效，即應
    依該條例第10條處罰（參照最高法院97年度第5次刑事庭會
    議決議）。查被告於89年間前施用毒品，經本院裁定送觀察
    勒戒執行後，無繼續施用毒品傾向者，並經臺灣彰化地方法
    院檢察署檢察官於89年10月6日以89年度毒偵字第4748號不
    起訴處分而釋放（1犯），其又89年11月5日前96小時之某時
    ，又施用第二級毒品甲基安非他命，再經本院裁定送觀察勒
    戒執行後，無繼續施用毒品傾向者，並經檢察官於89年11月
    21 日以89年度毒偵字第5596號不起訴處分（2犯）。復於89
    年12月間因施用毒品案件，經本院裁定送強制戒治，執行後
    經戒治處所評定合格，認無繼續戒治之必要，於90年7月13
    日停止戒治出所，並交付保護管束，於91年2月27日因未經
    撤銷保護管束，視為已強制戒治執行完畢釋放（3犯）。其
    仍於強制戒治釋放後5年內之94年5月起自94年10月中旬，再
    施用第一級毒品海洛因再經本院以94年度訴字1646號判處有
    期徒刑10月確定（4犯）等情，有臺灣彰化地方法院檢察署
    刑案資料查註紀錄表及臺灣高等法院被告前案紀錄表各1份
    在卷可參。則被告既已於91年2月27日強制戒治執行完畢釋
    放後5年內之94年5月至94年10月間，再因施用毒品案件經法
    院判處罪刑確定，縱其於本案之施用毒品犯罪時間距離先前
    91年2月27日強制戒治執行完畢釋放已逾5年，仍不合於「5
    年後再犯」之規定，且因被告已於「5年內再犯」，顯見其
    再犯率甚高，揆諸前揭說明，即非屬同條例第20條第3項所
    規定之「5年後再犯」之情形，即應逕予以追訴，合先敘明
    。
三、核被告甲○○所為，係犯毒品危害防制條例第10條第1項之
    施用第一級毒品罪。又其有上開事實欄所載之前科紀錄，有
    臺灣高等法院被告前案紀錄表附卷可參，其受此有期徒刑執
    行完畢後，5年以內再故意犯本件之施用第一級毒品罪，應
    依刑法第47條第1項累犯規定，加重其刑。爰審酌被告因施
    用毒品經觀察勒戒、強制戒治及刑之執行後，猶未能深切體
    認毒品危害己身之鉅，及早謀求脫離毒害之道，反而於出監
    後伺機再犯，未見有何收斂、警惕之意，無視於毒品對於自
    身健康之戕害及國家對於杜絕毒品犯罪之禁令，自有使其接
    受相當時期監禁以敦化性情之必要，惟念及其施用毒品固戕
    害個人健康至深，然就他人權益之侵害仍屬有限，兼衡其犯
    罪動機、目的、手段、智識程度及犯後態度等一切情狀，量
    處如主文所示之刑，以示懲儆。
據上論斷，應依刑事訴訟法第273 條之1 第1 項、第299 條第1
項前段，毒品危害防制條例第10條第1項，刑法第11條前段、第
第47條第1項，判決如主文。
本案經檢察官鄭少到庭執行職務。
中    華    民    國    98    年     2    月    27    日
                   刑事第六庭     法      官  鮑慧忠
以上正本證明與原本無異。
如不服本判決應於收受判決後10日內向本院提出上訴書狀，並應
敘述具體理由；其未敘述上訴理由者，應於上訴期間屆滿後20日
內向本院補提理由書 (均須按他造當事人之人數附繕本)「 切勿
逕送上級法院」。
中    華    民    國    98    年     2    月    27    日
                                  書  記  官  陳秀娟
附錄本案論罪科刑法條全文：
毒品危害防制條例第10條
施用第一級毒品者，處 6 月以上 5 年以下有期徒刑。


司法院資訊處製作；財團法人民間司法改革基金會備份。
